臺灣屏東地方法院民事判決　　　　　　　 93年度訴字第576號
原　　　告　甲○○
被　　　告　乙○○
上列當事人間請求侵權行為損害賠償事件，本院於民國94年5 月
25日言詞辯論終結，判決如下：
    主      文
被告應給付原告新台幣貳拾壹萬柒仟零陸拾元，及自民國九十三
年七月十六日起至清償日止，按週年利率百分之五計算之利息。
原告其餘之訴駁回。
訴訟費用由被告負擔百分之四十三，餘由原告負擔。
本判決原告勝訴部分得假執行。
    事實及理由
一、原告主張：被告於民國92年3 月15日上午7 時50分許，駕駛
    車牌號碼0187-FB 號自用小貨車，沿屏東縣九如鄉九如果菜
    市場後方之產業道路由南往北行駛，途經該產業道路與同鄉
    ○○街無號誌之交岔路口時，疏未注意車前狀況並減速慢行
    ，適伊騎乘腳踏車沿仁愛街由西往東行抵該交岔路口，因遭
    被告駕駛之自用小貨車撞及，人車倒地，受有雙側橈骨遠端
    粉碎性骨折、右側鎖骨遠端骨折及腦震盪等傷害。又伊因本
    件不法侵害支出醫療費用新台幣（下同）189,400 元，並損
    失6 個月之工作收入12萬元，另應由被告賠償非財產上之損
    害20萬元以資慰藉，爰依侵權行為之法律關係，請求被告賠
    償509,400 元及給付法定遲延利息等情，並聲明：被告應給
    付原告509,400 元，及自92年3 月15日起至清償日止，按週
    年利率百分之5 計算之利息。
二、被告則以：本件車禍之發生原告與有過失，其過失比例達百
    分之50，應依過失相抵法則，減輕伊之賠償金額。又原告請
    求賠償之醫療費用，關於健保給付部分應予剔除，其請求賠
    償之慰撫金20萬元則屬過高，應予酌減，另原告已領取強制
    汽車責任保險之保險金54,278元，亦應扣除之等語，資為抗
    辯，並聲明：原告之訴駁回。
三、經查被告於92年3 月15日上午7 時50分許，駕駛車牌號碼01
    87-FB 號自用小貨車，沿屏東縣九如鄉九如果菜市場後方之
    產業道路由南往北行駛，途經該產業道路與同鄉○○街無號
    誌之交岔路口時，適原告騎乘腳踏車沿仁愛街由西往東行抵
    該交岔路口，被告煞避不及，因而撞及原告，致原告人車倒
    地，受有雙側橈骨遠端粉碎性骨折、右側鎖骨遠端骨折及腦
    震盪等傷害。刑事部分，被告業經本院交通法庭以業務過失
    傷害罪名判處有期徒刑3 月，如易科罰金以銀元300 元折算
    1 日確定等事實，為兩造所不爭執，並有診斷證明書、勞工
    保險職業傷病門診單、臺灣屏東地方法院檢察署93年度偵字
    第1718號檢察官聲請簡易判決處刑書、本院93年度交簡字第
    346 號及93年度交簡上字第65號刑事判決在卷可稽，堪信為
    實在。
四、按汽車、機車或其他非依軌道行駛之動力車輛，在使用中加
    損害於他人者，駕駛人應賠償因此所生之損害。但於防止損
    害之發生，已盡相當之注意者，不在此限。不法侵害他人之
    身體或健康者，對於被害人因此喪失或減少勞動能力，或增
    加生活上之需要時，應負損害賠償責任。不法侵害他人之身
    體或健康者，被害人雖非財產上之損害，亦得請求賠償相當
    之金額。民法第191 條之2 、第193 條第1 項及第第195 條
    第1 項定有明文。查本件被告駕駛自用小貨車撞及原告騎乘
    之腳踏車，致原告受有前述傷害，被告並不能證明其於防止
    損害之發生已盡相當之注意，且原告因本件車禍而受有前述
    傷害，被告之不法侵害與原告之受損害間，顯有相當因關係
    ，則原告依前揭侵權行為之法律關係，請求被告賠償其所受
    之損害，於法洵屬有據。
五、兩造之爭點為：1.本件損害之發生，原告是否與有過失？暨
    其過失比例為何？2.原告請求賠償之金額是否過高？尤其醫
    療費用健保給付部分是否應予剔除？3.原告請求之法定遲延
    利息應自何時起算？茲分別論述如下：
  (一)按汽車行駛時，駕駛人應注意車前狀況及兩車併行之間隔，
    並隨時採取必要之安全措施。慢車行近無號誌或號誌故障及
    無交通警察指揮之交岔路口，應減速慢行，看清左右確無來
    車並在不妨礙汽車通行之情況下迅速通過。道路交通安全規
    則第94條第3 項、第125 條第2 款分別定有明文。查本件被
    告駕駛自用小貨車，在行抵肇事交岔路口時，因煞車不及，
    而撞及原告騎乘之腳踏車，以致肇事，有警製現場圖附於刑
    事偵查卷內可憑，依此觀之，被告當時並未充分注意車前狀
    況，以致發覺原告騎乘腳踏車出現在前方時，為時已晚，雖
    緊急採取煞車之安全措施，仍不能避免車禍發生，自屬違反
    前開道路交通安全規則第94條第3 項之規定。又原告騎乘腳
    踏車行近本件肇事交岔路口時，應看清左右確無來車，在不
    妨礙汽車通行之情況下始得通過，其在右方有被告駕駛自用
    小貨車趨近之情況，猶貿然通過，以致肇事，自亦有違前開
    道路交通安全規則第125 條第2 款之規定。又原告雖指稱被
    告超速行車云云，惟被告駕駛之自用小貨車在現場所遺煞車
    痕長僅2.8 公尺，即使連同車身長4 公尺一併計算，亦不過
    6.8 公尺，依一般公路汽車煞車距離、行車速度對照表，顯
    未超過時速40公里之行車速限，被告於刑案偵查中供稱其當
    時之車速約時速30公里等語，應屬非虛，原告指稱被告超速
    一節，要無可採。依上所述，原告對於本件車禍之發生與有
    過失，本件於刑案偵查中經檢察官囑託臺灣省高屏澎區車輛
    行車事故鑑定委員會鑑定結果，亦謂「甲○○騎腳踏車穿越
    道路未注意左右來車為肇事主因」、「乙○○駕駛小貨車未
    注意車前狀況為肇事次因」，有鑑定意見書附於刑事偵查卷
    內可考。至於原告之過失比例，本院斟酌兩造違規之情節，
    並參諸被告自認其過失比例為百分之50，較前述鑑定結果認
    其為肇事次因為重，因認原告之過失比例與被告相同，均為
    百分之50，並依民法第217 條第1 項過失相抵之規定，據以
    減輕後述被告賠償之金額百分之50。
  (二)本件原告請求被告賠償醫療費用18,9400 元、工作損失12萬
    元及慰撫金20萬元，茲逐項審核如下：
  醫療費用部分：原告主張其因本件不法侵害而支出醫療費用
    189,400 元之事實，固據其提出收據62紙為證，惟其中包括
    診斷證明書費940 元、健保給付部分165,845 元，其餘原告
    自付部分僅為22,676元（總數為189,461 元）。按當事人因
    傷害所支出之診斷書費用，非係侵權行為所生財產上之損害
    ，不得請求賠償（最高法院66年度第5 次民庭庭推總會議決
    議(二)參照）。又全民健康保險之被保險人因汽車交通事故，
    經全民健康保險提供醫療給付者，依全民健康保險法第82條
    規定，全民健康保險之保險人得向強制汽車責任保險之保險
    人代位請求該項給付。而依強制汽車責任保險法第30條（94
    年2 月修正公布後為第32條）規定，於該範圍內，加害人或
    強制汽車責任保險之被保險人之損害賠償責任即因而解免，
    全民健康保險被保險人對於加害人之損害賠償請求權亦因而
    喪失（最高法院88年度台上字第353 號判決參照）。準此，
    上開診斷證明書費940 元及健保給付部分165,845 元，均應
    予剔除，原告得請求被告賠償之醫療費用應為22,676元，依
    前述過失相抵之規定減輕百分之50後，則應減為11,338元。
  工作損失部分：原告主張其原在安泰電業股份有限公司擔任
    作業員，因本件不法侵害，長達6 個月不能工作，每月損失
    工作收入2 萬元，合計損失12萬元之事實，業據其提出服務
    證明書、公傷假證明書、安泰電業─員工刷卡原始資料表及
    薪資明細表等件為證，並為被告所不爭執，堪信為實在。此
    部分依前述過失相抵規定減輕百分之50，被告賠償原告之金
    額應減為6 萬元。
  慰撫金部分：原告因本件不法侵害受有前述傷害，傷勢不輕
    ，無論在肉體上或精神上自必均感受相當之痛苦，原告請求
    被告賠償慰撫金，於法自無不合。又原告請求被告賠償慰撫
    金，主張在適用過失相抵法則減輕後，被告應賠償20萬元，
    亦即其所請求之慰撫金金額原為40萬元。查原告為國小畢業
    學歷，在安泰電業股份有限公司擔任作業員，每月薪資約2
    萬元，名下並無任何不動產。被告之學歷為初中三年級肄業
    ，以種植蔬菜為業，種植面積有5 分（台制）之多，且名下
    有數筆不動產，總值高達數百萬元等情，經兩造陳明在卷，
    並有兩造之財產歸屬資料清單在卷可參，本院斟酌原告所受
    傷害之嚴重程度及前述兩造之身分、地位暨經濟能力等一切
    情狀，認原告請求之慰撫金金額尚屬相當，應予准許，則依
    前述過失相抵規定減輕百分之50後，被告應賠償原告之慰撫
    金為20萬元。
  按強制汽車責任保險法第32條（修正前第30條）規定：「保
    險人依本法規定所為之保險給付，視為被保險人損害賠償金
    額之一部分；被保險人受賠償請求時，得扣除之。」查原告
    因本件汽車交通事故，已領取強制汽車責任保險之保險金54
    , 278 元，為兩造所不爭，並有新安產物保險股份有限公司
    理賠支付對象明細表在卷可稽，原告請求被告賠償之金額自
    應扣除該54,278元，依此，原告應賠償被告之金額即為217,
    060 元（計算式：11,338＋60,000＋200,000 －54,278）。
  (三)按給付無確定期限者，債務人於債權人得請求給付時，經其
    催告而未為給付，自受催告時起，負遲延責任。其經債權人
    起訴而送達訴狀，或依督促程序送達支付命令，或為其他相
    類之行為者，與催告有同一之效力。遲延之債務，以支付金
    錢為標的者，債權人得請求依法定利率計算之遲延利息。民
    法第219 條第2 項、第233 條第1 項前段定有明文。又寄存
    送達，自寄存之日起，經十日發生效力，民事訴訟法第138
    條第2 項亦有明文。查本件為侵權行為損害賠償之債，其給
    付並無確定期限，原告復未證明其在起訴前曾對被告為催告
    ，自應自本件起訴狀繕本送達被告之翌日起算遲延利息。又
    本件起訴狀繕本係寄存送達於被告，於93年7 月5 日寄存在
    高雄縣警察局鳳山分局五甲派出所，有送達證書在卷可憑，
    該寄存送達，自寄存之日即93年7 月5 日起，經過10日發生
    效力，則原告請求被告賠償損害即應自93年7 月16日起算遲
    延利息。原告主張本件應自93年3 月15日即車禍發生當日起
    算遲延利息云云，尚無足取。
六、綜上所述，原告依侵權行為之法律關係，請求被告給付509,
    400 元，及自92年3 月15日起至清償日止，按週年利率百分
    之5 計算之利息，在如主文第1 項所示範圍內，為有理由，
    應予准許。逾此範圍，非有理由，應予駁回。又本件原告勝
    訴部分，所命被告給付之金額未逾50萬元，爰依民事訴訟法
    第389 條第1 項第5 款之規定，依職權宣告假執行。
七、據上論結，本件原告之訴為一部有理由，一部無理由，依民
    事訴訟法第79條、第389 條第1 項第5款，判決如主文。
中　　華　　民　　國　　94　　年　　6 　　月  　3 　　日
                    民事第二庭
                        法　官　春生
正本係照原本作成。
如對判決上訴，須於判決送達後廿日內向本院提出上訴狀，其未
表明上訴理由者，應於提出上訴後二十日內向本院補提理由書狀
（均須按他造當事人之人數附繕本）。
                        書記官　洪榮華
中　　華　　民　　國　　94　　年　　6 　　月  　3 　　日
